臺灣高等法院刑事判決　　　　　　　　　　　　　九十三年度上訴字第一一八號
　　上　訴　人
　　即　被　告　乙○○
　　選任辯護人　呂丹琪律師
右上訴人因毒品危害防制條例案件，不服臺灣桃園地方法院九十二年度訴字第一四○○號，中華民國九十三年二月二十五日第一審判決（起訴案號：臺灣桃園地方法院檢
察署九十二年度偵字第九七三二號）提起上訴，本院判決如左：
    主  文
原判決撤銷。
乙○○共同運輸第二級毒品，累犯，處有期徒刑柒年陸月，褫奪公權肆年。
扣案之內含第二級毒品甲基安非他命（ＭＥＴＨＡＭＰＨＥＴＡＭＩＮＥ）及Ｎ，Ｎ
─二甲基安非他命（ＤＭＡ）之紅色藥錠參拾包（實際總毛重陸壹貳點貳捌公克，總
淨重伍伍零點陸參公克，總餘淨重伍肆玖點參陸公克，甲基安非他命純度貳點壹％，
Ｎ，Ｎ─二甲基安非他命純度約柒點玖％），沒收銷燬之，綑綁安非他命毒品所用之
彈性繃帶壹條及白色布袋壹只均沒收之。
    事  實
一、乙○○前曾於民國八十六年間因賭博案件，經臺灣板橋地方法院判處有期徒刑五
    月確定，並於八十六年十二月十二日易科罰金執行完畢（構成累犯）。
二、乙○○明知甲基安非他命（Methamphetamine）及Ｎ，Ｎ—二甲基安非他命（DMA
    ）係毒品危害防制條例第二條第二項第二款所稱第二級毒品，並為行政院依懲治
    走私條例第二條第四項規定公告之「管制物品項目及其數額」甲項第四款所列管
    制進出口之物品，禁止運輸、私運進口，竟與姓名年籍不詳綽號「阿財」、丙○○（綽號「阿良」，李家興有時稱丙○○為「嘟嘟」，未起訴）之成年男子基於
    犯意聯絡，欲由泰國以旅客夾帶方式運輸毒品入境我國，惟為尋覓負責夾帶之人
    ，即先於九十一年八月間，由在泰國之綽號「阿財」之人打電話聯絡邀約亦有犯
    意聯絡之李家興（業經原審判處有期徒刑五年六月，褫奪公權三年確定）前往泰
    國，「阿財」並向李家興表示往返泰國機票及所有食宿費用，均由其負擔，並安
    排與之有犯意聯絡之丙○○為李家興幫忙辦妥出國手續購買機票等事宜，且相約
    在桃園中正機場與其安排之人會面再共同前往泰國，於同年八月二十四日由泰國
    之「阿財」安排之丙○○、乙○○在中正機場與李家興會合後，三人即前往泰國
    ，投宿於泰國曼谷麗晶娜飯店，此期間丙○○因故先行返回臺灣後，乙○○即與
    李家興同住一飯店之同一房間。嗣於同年八月三十日綽號「阿財」之人乃將內含
    第二級毒品甲基安非他命及Ｎ，Ｎ—二甲基安非他命之紅色藥錠三十包以其所有
    之藍色塑膠袋包裝，再以透明膠帶黏貼好，拿至乙○○與李家興住宿之飯店房間
    ，乙○○當時亦在飯店房間內，而「阿財」即告知李家興將前揭毒品帶回臺灣，
    則給予代價新臺幣（下同）十萬元，並表示會由「阿良」在機場打電話聯絡乙○○，李家興再將第二級毒品甲基安非他命及Ｎ，Ｎ—二甲基安非他命交予「阿良
    」，「阿良」則會給付十萬元報酬予李家興，李家興應允之，遂於翌日即同年八
    月三十一日中午由「阿財」攜帶其所有上開包裝好之毒品（縫在一只白色布袋上
    ）至飯店房間，並以白色彈性繃帶束腹一條綁於李家興身上腹部，欲以此方式自
    泰國夾帶入境，隨後「阿財」、乙○○、李家興等三人一同驅車前往泰國曼谷機
    場，而乙○○及李家興二人旋即於同日下午一同搭乘荷蘭航空ＫＬ八七七次班機
    返國，共同運輸夾帶前開內含第二級毒品甲基安非他命及Ｎ，Ｎ—二甲基安非他
    命之紅色藥錠三十包由臺灣桃園中正機場入境。嗣於同日下午十八時三十分許，
    李家興在桃園中正國際機場第二航廈入境海關室檢查時，為內政部警政署航空警
    察局警員查獲，並扣得其等所運輸之內含第二級毒品甲基安非他命及Ｎ，Ｎ—二
    甲基安非他命之紅色藥錠三十包（驗餘淨重五五○‧六三公克）及「阿財」所有
    之運毒工具白色布袋一只、彈性繃帶一條（起訴書誤載膠帶一捲）。而同行之乙○○見事跡敗露，不敢逗留，趁隙逃逸。嗣李家興經臺灣桃園地方法院刑事庭訊
    問時，主動供出共犯乙○○而查知上情。
三、案經臺灣桃園地方法院刑事庭移送臺灣桃園地方法院檢察署檢察官偵查起訴。
    理  由
一、程序問題
  (一)、按「被告以外之人於審判外向法官所為之陳述，得為證據。」；「被告以外之
      人於偵查中向檢察官所為之陳述，除顯有不可信之情況外，得為證據」，刑事
      訴訟法第一百五十九條之一第一項、第二項分別定有明文。本件共犯李家興於
      其所涉運輸毒品案件中，向法官所為之陳述，得為證據；其於檢察官偵查中所
      為之陳述，係陳述其己身所經歷之事，既無顯不可信之情況，自得為證據，合
      先敘明。
  (二)、關於本案書證、物證之證據能力：
      被告於原審辯稱：公訴人所提出之證據，其中關於扣押筆錄、內政部警政署刑
      事警察局鑑驗通知書、航空警察局毒品初步鑑驗報告書、含安非他命成分之紅
      色藥錠、現場照片八張、彈性繃帶、白色布袋等證據，因與本案不具關連性，
      並無證據能力云云。惟按法院基於證據裁判主義之原則，對於公訴人所舉資以
      證明犯罪事實之證據，究竟有無證據能力，即該證據是否具有作為嚴格證明資
      料之能力或資格，須優先於證據之憑信性而為調查，必先具有證據能力，始許
      由法院據而判斷其證明力，倘無證據能力，自不發生證據證明力之判斷問題，
      最高法院八六台上七三○八號判決採相同見解。又所謂證據之關連性，係指該
      項證據在客觀上可供評斷當事人之主張或抗辯是否真實，即屬之。查，本件關
      於扣押筆錄、內政部警政署刑事警察局鑑驗通知書、航空警察局毒品初步鑑驗
      報告書及扣案之含安非他命成分之紅色藥錠、現場照片八張、彈性繃帶、白色
      布袋等證據，非但可佐證公訴人指述被告涉犯運輸毒品犯行部分，且均有助於
      通盤考量本案犯罪成立與否，是上開書證及扣案物品與本件被告之犯罪事實間
      ，當然具有相當之關連性，皆屬有證據能力之證據。是被告前揭辯稱，實不足
      採信。被告嗣於本院辯稱：「扣案物品與我無關。」（本院卷第一八三頁）；
      辯護人於本院審理中亦陳稱：「對上開證據之證據能力，沒有意見，這是證據
      證明力之問題。」（本院卷第一八三頁）。則上開證據均具有證據能力，應無
      庸疑。
  (三)、李家興於原審法院其所涉運輸毒品案件審理中供稱：「（請指認是不是今日到
      庭的乙○○跟你一起從泰國回臺灣的『阿弟』？）是。」、「（之前認識乙○○？）不認識，是要去泰國，在機場才認識的，乙○○跟另外一個人『嘟嘟』
      等語，由此可知被告乙○○之綽號是「阿弟」，李家興稱丙○○之綽號是「嘟
      嘟」。至於李家興曾稱尚有「阿勇」之人，嗣李家興已證稱：並無「阿勇」這
      個人（原審卷第五十九頁），「阿勇」就是「阿弟」，合先敘明。
  (四)、被告於原審審理時辯稱：伊之所以前往泰國，乃係為與「阿良」一同考察珍珠
      奶茶市場云云，經原審核對上開荷蘭航空公司入出境班機名單表結果，並無從
      查知被告指稱為「阿良」之人之正確姓名、年籍資料，且被告之辯護人亦當庭
      陳述：經比對班機旅客名單，被告也無法指出阿良是誰，依行動電話函查結果
      ，「阿良」可能是用人頭申請的、被告確實現在也找不到「阿良」等語（見原
      審卷第一一二頁），經到本院執行職務之二審檢察官詢問被告究竟係向何家旅
      行社購買機票，被告答以「向任職於齊昂旅行社的甲○○購買」（本院卷第一
      一三頁），本院傳喚業務員甲○○到庭作證，證人甲○○於辯護人詰問時結證
      稱：「在旅行幫忙賣機票，曾賣機票給庭上的乙○○，記得他的機票是要到曼
      谷、緬甸。我現在提出九十一年八月二十四日出境到泰國曼谷的購買機票名單
      ，並另行提出九十一年三月至十月乙○○購買機票的紀錄，九十一年八月二十
      四日買機票的人有三個人，除了乙○○外，還有李家興、丙○○。」等語（見
      本院卷第一二九頁至第一三一頁），經本院核對證人甲○○提出之購買機票名
      單中八月二十四日購買者為乙○○、李家興及丙○○（見本院卷第一三七頁）
      與內政部警政署入出境管理局於九十三年十月十一日境信慧字第○九三一一一
      一八四○○號函所附之丙○○入出國日期證明書（見本院卷第一四六頁至第一
      四七頁）相符，本院乃依辯護人之聲請提訊丙○○（因涉嫌另案販賣及運輸第
      一級毒品案被臺灣板橋地方法院檢察署檢察官以九十三年度偵字第六九五號起
      訴書提起公訴，有起訴書附於本院卷第一九二頁，現羈押於台北看守所）到庭
      ，查明丙○○就是被告乙○○所稱之「阿良」（本院卷第一二Ｏ頁）。
二、訊據被告乙○○固不否認於右揭時地與丙○○、李家興一同搭乘飛機前往泰國，
    並同住於泰國曼谷麗晶娜飯店，嗣丙○○先行返臺後即與李家興住同一飯店房間
    ，並一同搭乘荷蘭航空班機返臺，而李家興自泰國運輸第二級毒品返國，於桃園
    中正國際機場入境查驗時，為內政部警政署航空警察局警員查獲於腰間捆綁第二
    級毒品之事實，惟矢口否認有與丙○○、李家興共同運輸第二級毒品甲基安非他
    命及Ｎ，Ｎ—二甲基安非他命之犯行，辯稱：伊乃係與丙○○共同前往泰國考查
    投資珍珠奶茶市場，因丙○○有事先行返臺，伊為節省住宿費用才與李家興同住
    同一飯店之同一房間，在伊與李家興要回臺灣之前，有一臺商到飯店房間來，但
    該臺商來時，伊就出去，伊並不知道李家興會夾帶毒品入境，李家興於九十一年
    八月三十一日為警查獲及檢察官訊問中供稱「阿財」交付毒品時尚有一位臺灣人
    綽號「阿勇」之人在場，且此次返臺並無同行者，惟李家興於另案審判時為換取
    減輕或免除其刑之利益，始供稱乙○○即為「阿財」在泰國交付毒品時在場之人
    並為本件輸入毒品之共犯，其前後供述不一，存有瑕疵，不足採信云云。惟查：
  (一)、共犯李家興於九十一年八月三十一日十八時三十分許，由泰國搭機入境中正機
      場時，為警員在其身上腹部所查扣之藥錠三十包，經送鑑定結果其外觀均為紅
      色藥錠，但其包裝均以膠帶緊密相連，無法有效將各包分開，故予以混合鑑驗
      ，實際毛重六一二‧二八公克，總淨重五五○‧六三公克，共取一‧二七公克
      鑑驗，總餘五四九‧三六公克，檢出第二級毒品甲基安非他命及Ｎ，Ｎ—二甲
      基安非他命成分，檢出第二級毒品甲基安非他命純度約為二‧一﹪及Ｎ，Ｎ—
      二甲基安非他命純度約為七‧九﹪，有內政部警政署刑事警察局九十一年九月
      十九日刑鑑字第○九一○二三五八四二號鑑驗通知書乙份附卷（原審九十一年
      訴字第一四五八號刑事卷）可稽。
  (二)、李家興被查扣之上述毒品，係綽號「阿財」之人出資購買機票招待李家興至泰
      國旅遊，許以十萬元之報酬，要求運輸來臺，並於泰國與在場之乙○○共同交
      付安非他命予李家興，旋即由乙○○與李家興搭乘同一班機返臺之事實，亦據
      共犯李家興在其所涉運輸毒品案之原審法院審理中供稱：「（你何時出境至泰
      國？）我去泰國玩一個禮拜，我是跟朋友綽號『嘟嘟』（指丙○○）『阿弟』
      （指乙○○）一起去泰國玩的。」、「（你攜帶入境的東西是何人交給你、何
      時交給你？在何處？）是九十一年八月三十日在泰國曼谷麗晶娜飯店，一位叫
      『阿財』的人交給我。」、「（「阿財」如何聯絡你？）他在泰國打電話到臺
      灣給我，叫我去泰國玩，『阿財』大約八月初就打電話給我，叫我去泰國玩。
      」、「（『嘟嘟』、『阿良』是否知道你帶東西回臺灣？）他們知道，當初『
      阿財』打電話給我時，我說我對泰國不熟，不想一個人去玩，『阿財』說，會
      找人跟我一起去，他就找了『嘟嘟』跟我去，『嘟嘟』三天前先回臺灣，『阿
      弟』跟我搭同班飛機回臺灣。」、「（『阿勇』是何人？）‧‧‧第一次偵訊
      筆錄所講的『阿勇』就是『阿弟』。」、「提示偵查卷第十頁，何時將『阿財
      』交給你的東西綑綁在你身上？）八月三十日晚上在泰國飯店，是『阿財』先
      將紅色藥丸拿來給我看，叫我帶回臺灣，我看內是藥丸，不是毒品，那時還沒
      有包裝好，然後『阿財』又把藥丸帶走，隔天即是九十一年八月三十一日早上
      快中午時搭機前，『阿財』將用白布袋裝好的藥丸帶來，然後用彈性繃帶束綁
      在我肚子上。」、「（誰跟你一起回臺灣？）是『阿弟』。」、「（『阿財』
      有無跟你說東西交給誰？）『阿財』說東西交給『嘟嘟』。」、「請指認是不
      是今日到庭的乙○○跟你一起從泰國回臺灣的『阿弟』？）是。」、「（之前
      認識乙○○？）不認識，是要去泰國，在機場才認識的，乙○○跟另外一個人
      『嘟嘟』一起來機場，與我見面，然後一起到泰國找『阿財』。」、「（與乙○○在泰國之情形？），我們到泰國，在當地四處逛逛，要回臺灣的前一天晚
      上，在飯店，『阿財』、乙○○他們要我帶那些減肥藥回臺灣，乙○○本來住
      我隔壁房，後來帶我們去泰國的『嘟嘟』回去後，乙○○就與我住同一房間，
      回臺前一天晚上，『阿財』拿東西要我帶回臺灣‧‧‧後來我就答應，隔天中
      午的時候，『阿財』把東西帶過來，『阿財』就把東西綁在我身上，叫我帶回
      臺灣，他說到臺灣後，『嘟嘟』會打電話給乙○○，『嘟嘟』會來機場，叫我
      把東西交給『嘟嘟』，『嘟嘟』會把錢交給我，乙○○在旁邊沒做什麼，然後
      我們就搭車到機場。」、「（『阿財』說會給你多少錢？）他說給我十萬元。
      」、「（當初你怎麼去泰國？）『阿財』打電話給我要我去泰國找他，我本來
      是拒絕，我說那邊我不熟，他說他會找朋友帶我過去，我去機場的時候，就看
      到『嘟嘟』、乙○○。」、「（『嘟嘟』為何沒跟你們一起回臺灣？）他有事
      先回臺灣。」、「隔天中午『阿財』到飯店來，『阿弟』（指乙○○）跟我住
      同一房間，他也在場」、「（乙○○有無恐嚇你要把東西藏好？）沒有，只跟
      我說要把東西藏好。」、「（乙○○在運輸毒品案件中的角色？）他在飛機上
      有監視我，因為我們飛機上坐在一起，他有監視我的行動。」、「我們有約定
      出關後在大廳會合。」、「原先我不想帶，『阿財』、『阿弟』一直勸我叫我
      幫他們帶回來。」等語綦詳（見原審法院九十一年訴字第一四五八號卷九十一
      年十一月二十九日筆錄、九十二年一月二十三日筆錄、四月八日筆錄、五月二
      十三日筆錄）。李家興因共犯本罪，經原審法院判處有期徒刑五年六月，褫奪
      公權三年確定，亦有原審九十一年度訴字第一四五八號判決書在卷（原審卷第
      三十四頁至四十三頁）可佐。
  (三)、證人李家興在檢察官訊問時供稱：「泰國華人交毒品給我時，乙○○在旁邊，
      乙○○有幫我捆綁，在泰國麗晶娜飯店，拿毒品給我的人，和乙○○一起將毒
      品綁在我的腹部。」（九七三二號偵查卷第六十三頁正面倒數第三行至反面第
      二行）；嗣於原審審理中除為與前揭(二)相同之證述外，並於檢察官、辯護人交
      互詰問時結證稱：「我認識『阿良』（指丙○○），『阿良』當天也與我們一
      起出國，是『阿良』找我出國的，到機場才看到被告。沒有『阿勇』這個人，
      『阿財』以前就認識了，『阿財』打電話叫我去曼谷找他。我說我不熟，『阿
      財』就說他會介紹朋友帶我去，『阿良』就來找我。出國手續都是『阿良』幫
      忙辦的。我在我自己毒品案件所講的話，都是實在的。回國前一天，我才知道
      要帶毒品。綁毒品時，被告有在場。」等語明確（見原審卷第五十八頁至第六
      十頁），並有原審法院九十一年訴字第一四五八號刑事卷附扣押筆錄一份（見
      九十一年偵字第一五九一六號影印卷第九頁）、內政部警政署入出境管理局函
      一份（見原審卷第八十三頁至第九十三頁）、照片八張（見九十一年偵字第一
      五九一六號影印卷第十頁至第十三頁）及扣案之白色布袋一只、彈性繃帶一條
      在卷可稽。
  (四)、證人丙○○於本院經辯護人詰問時證稱：「李家興是在那邊的台商阿財要我順
      便帶他去的，是阿財打電話給李家興，把我的電話給李家興，李家興再與我聯
      絡，去泰國我有跟乙○○住同一房間，睡了二個晚上，我因有事就先回來。」
      等語（本院卷第一八九頁、第一九Ｏ頁），核與李家興所供情節相符，故仍無
      從為有利被告之認定。
  (五)、參以被告乙○○於本案原審審理中亦供稱：「（有無與李家興同一班機一起出
      國、回國？）有。」、「（有無與阿良同一班機一起出國、回國？）有跟阿良
      同一班機出國，但阿良先回國。」、「（在曼谷住幾天？）在麗晶娜飯店住七
      天，前三天我和阿良同一房間，後四天和李家興同一房間。」等語（見原審卷
      第五十五頁、第五十六頁），核與共犯李家興前揭自白情節相符。
  (六)、被告雖辯稱：李家興於九十一年八月三十一日為警查獲時供稱「阿財」交付毒
      品時尚有一位臺灣人綽號「阿勇」之人在場，且此次返臺並無同行者，而李家
      興於審判時為換取減輕或免除其刑之利益，始供稱伊即為「阿財」在泰國交付
      毒品時在場之人並為本件輸入毒品入境之共犯，其前後供述不一，存有瑕疵云
      云。惟查：共犯李家興雖於查獲時供述「阿財」交付毒品給伊時還有一位臺灣
      人綽號「阿勇」在場，且本次回國並沒有同行者云云（見九十一年度偵字第一
      五九一六號影印卷第四頁、第五頁），然據李家興嗣後於原審另案審判期日，
      經法官就此部分詢問共犯李家興答以：「（阿勇是何人？）‧‧‧第一次偵訊
      筆錄所講的『阿勇』就是『阿弟』」、「（你當時為何不跟海關說有一同行的
      『阿弟』？）因為我當時認為事情不是很嚴重，我不知道那是毒品」等語（見
      九十二年偵字第九七三二號卷第十一頁、第三十頁），於原審證稱：「『阿勇
      』是我編出來的。」（原審卷第六十四頁），是以共犯李家興前揭所稱，並無
      與常情相背，則共犯李家興上開供述不一之處，即不能指為瑕疵。
  (七)、再者，依共犯李家興前揭所述及被告坦承認確實與共犯李家興一同出國前往泰
      國、共同居住於當地麗晶娜酒店，嗣於丙○○先行返回臺灣後，即與共犯李家
      興共同居住於飯店同一房間內，猶一同返國之事實，並有卷附九十一年八月二
      十四日搭乘荷蘭航空出境旅客名單一份在卷（見原審卷第八十七、第八十八頁
      ）可稽，另參以被告亦供稱：「（離開飯店時房間是否你結帳？）是，但臺商
      『阿華』（應係指『阿財』）拿一千元的泰幣給我，說一人出一半。」等語（
      見九十二年度偵字第九七三二號偵查卷第六十四頁），足見被告與共犯李家興
      間關係甚為密切，非如被告所辯稱：運輸毒品均屬共犯李家興個人行為，與其
      無關。
  (八)、況當時綽號「阿財」之人既已在泰國覓得運輸毒品之人（即李家興）與毒品二
      者齊備之情況下，一旦闖關成功，不法暴利指日可期，自當謹慎處理共犯李家
      興運毒返臺一事，又豈會僅為節省住房開銷而讓共犯李家興與自稱完全不知運
      輸毒品情事之被告同住一飯店房間，而增加消息走漏為警查獲之風險？被告辯
      稱：節省一半房租云云，有違常理，自不足採，是故被告確實有參與上開毒品
      運輸入我國境內乙事至明。
  (九)、前開扣案之毒品，係綽號「阿財」安排並請丙○○為李家興幫忙辦妥出國手續
      購買機票等事宜後，再由蘇寶與被告乙○○陪同李家興前往泰國，三人並投宿
      於泰國曼谷麗晶娜飯店，此期間丙○○因故先行返回臺灣，被告乙○○乃與李
      家興同住一飯店房間，並一同攜帶毒品搭乘飛機返台入境之事實，業據證人李
      家興迭於檢察官偵訊及原審訊問時供述甚詳如前，足徵在泰國之「阿財」、丙○○、被告乙○○及李家興四人就此次運輸第二級毒品之犯行，確實有犯意聯
      絡與行為分擔至明。
  (十)、被告辯稱：伊於案發期間，在通訊行工作一年多云云（本院卷第九Ｏ頁），二
      審檢察官乃向財政部臺灣省北區國稅局三重稽徵所函調被告乙○○之綜合所得
      稅申報資料，經該所覆知：乙○○九十年綜合所得稅核定通知書及申報書之記
      載，並無扣繳憑單，核定所得總額是十九萬六千一百四十六元，應納稅額一百
      八十八元，至於九十一年及九十二年則無申報資料，九十一年收入合計二十六
      萬二千九百九十四元，九十二年收入合計十三萬二千四百一十四元，有該所九
      十三年十月十八日北區國稅三重二字第Ｚ○○○○○○○○○號函及所附九十
      年度綜合所得稅核定通知書及申報書、九十一年、九十二年度所得資料在卷（
      本院卷第二Ｏ七頁至第二一一頁）可佐，足徵被告是收入不豐之人，二審檢察
      官並提出被告出入境查詢資料，被告乙○○自九十一年三月二十七日至同年十
      二月八日，九個月間竟然出國至曼谷、緬甸九次之多，每次待四天或八、九天
      不等，以被告收入不豐之人，竟然可以每月出國至泰國一次待四至九天不等，
      證人丙○○於本院結證稱：「與乙○○共同出國三、四次，都是去泰國、緬甸
      等語（本院卷第一八六頁），核與證人甲○○提供之購買機票紀錄（九十一年
      三月二十七日、四月二十七日、五月二十六日、七月二十四日、八月二十四日
      五次出國紀錄，本院卷第一三七頁）大致相符，證人李家興於原審證稱：「沒
      有聽過『阿良』與被告談珍珠奶茶的事。」（原審卷第六十一頁），是以被告
      辯稱：伊至泰國是為考察珍珠奶茶市場而去云云，殊值懷疑。
  (十一)、綜上所述，被告乙○○上開所辯，無非卸責之詞，不足採信。本案事證明確，
      被告乙○○共犯運輸第二級毒品安非他命及私運管制物品進口之犯行，均堪認
      定，應依法論科。
二、查被告乙○○犯本件運輸第二級毒品犯行後，毒品危害防制條例業於九十三年一
    月九日修正施行，修正前及修正後之毒品危害防制條例第四條第二項關於運輸第
    二級毒品罪之刑度均為「無期徒刑或七年以上有期徒刑，得併科七百萬元以下罰
    金」，並未變更，本件應依修正後毒品危害防制條例處斷。按第二級毒品甲基安
    非他命及Ｎ，Ｎ—二甲基安非他命均屬毒品危害防制條例第二條第二項第二款規
    定之第二級毒品，非經許可，不得無故販賣、運輸、持有；且係行政院發布之「
    懲治走私條例公告管制物品項目及其數額」甲項第四款規定之毒品，為管制物品
    。核被告乙○○自泰國地區運輸夾帶前開內含第二級毒品甲基安非他命及Ｎ，Ｎ
    —二甲基安非他命之紅色藥錠三十包，其所為係犯毒品危害防制條例第四條第二
    項之運輸第二級毒品罪，及懲治走私條例第二條第一項之私運管制物品進口罪。
    其一行為同時觸犯上述二罪名，為想像競合犯，應從一重之運輸第二級毒品罪處
    斷。被告持有第二級毒品甲基安非他命及Ｎ，Ｎ—二甲基安非他命之紅色藥錠之
    低度行為，為運輸第二級毒品之高度行為所吸收，不另論罪。被告乙○○與綽號
    「阿財」、丙○○、李家興四人間，就運輸毒品有犯意聯絡與行為分擔，均為共
    同正犯。又查被告乙○○有事實欄所載之犯罪科刑及執行情形，有本院被告全國
    前案紀錄表存卷可按，其受有期徒刑之執行完畢後，五年以內再犯本件有期徒刑
    以上之罪，係屬累犯，除法定本刑無期徒刑部分依法不得加重外，其餘部分應加
    重其刑。
三、原審以罪證明確，對被告乙○○予以論科，固非無見，惟查：
  (一)、按「科刑之判決書，須將認定之犯罪事實詳記於事實欄，然後於理由內逐一說
      明其憑以認定之證據，使事實與理由兩相一致，方為合法，倘事實欄已有敘及
      ，而理由內加說明，是為理由不備，理由已加說明，而事實欄無此記載，則理
      由失其依據，均足構成撤銷之原因。」最高法院五十四年台上字第一九八Ｏ號
      著有判例。本件原審判決理由第十三頁第五行敘述「扣案之用以綑綁毒品安非
      他命所用之彈性繃帶一條及白色布袋一只，為共犯『阿財』所有」，惟於事實
      欄內則無此記載，其理由即失其依據；另原判決事實欄第三頁第十三行認定「
      繃帶一條（起訴書誤載膠帶一捲）」，惟於理由欄第八頁倒數第四行又記載「
      扣案之布袋一只、膠帶一捲在卷可稽」，事實與理由並不一致，亦有違誤。
  (二)、按「無期徒刑不得加重」，為刑法第六十五條第一項所明定，被告乙○○所犯
      修正後毒品危害防制條例第四條第二項運輸第二級毒品罪之法定本刑為「無期
      徒刑或七年以上有期徒刑」，原審於依累犯規定加重其刑時，未將無期徒刑部
      分除外，併予加重，難謂無適用法則不當之違誤（最高法院八十七年度台上字
      第五九七號判決採同一見解）。
  (三)、按「民國九十二年二月六日修正公布之刑事訴訟法第一百五十九條第一項規定
      ：被告以外之人於審判外之言詞或書面陳述，除法律有規定者外，不得作為證
      據。上開規定，並於九十二年九月一日施行。本件原審係於九十三年四月八日
      審理，自應適用上開規定。乃原判決於理由內併引告訴人侯ＯＯ及證人王Ｏ蘭
      於警詢及檢察官偵查中之證言，資為論處被告殺人罪刑之證據。但未說明上開
      證人於審判外之陳述，究竟如何符合例外之規定而有證據能力，遽以上開告訴
      人及證人於警訊及檢察官偵查中之傳聞證據，併為論處被告殺人罪刑之依據，
      要難謂為適法。」最高法院九十三年度台上字第三四七二號判決採同一見解。
      本件原審係於九十三年二月十一日審理，自應適用上開規定。乃原判決於理由
      內併引共犯李家興在另案之警詢筆錄（原判決第六頁）及於檢察官偵查時與法
      官審理時之陳述（原判決第九頁），資為論處被告罪刑之證據。但未說明上開
      證人於審判外之陳述，究竟如何符合例外之規定而有證據能力，遽以上開共犯
      李家興於另案警詢、檢察官偵查中及法官審理時之傳聞證據，併為論處被告罪
      刑之依據，揆諸前揭說明，原審判決要難謂為適法。
四、被告乙○○上訴否認共同運輸毒品，指摘原判決不當，為無理由，惟原判決既有
    前揭瑕疵而無可維持，自應由本院將原判決予以撤銷改判。爰審酌被告正值年輕
    ，不思以己力正當營生，竟以輸入毒品入境牟利，所為實屬可議，且所輸入之毒
    品為數頗鉅，若未被查獲而流入市面，所生毒害非輕，及其犯後猶飾詞卸責等一
    切情狀，量處有期徒刑七年六月。並依被告犯罪之性質，認有褫奪公權之必要，
    爰併依刑法第三十七條第二項之規定，宣告褫奪公權四年。
五、關於沒收部分，(一)扣案內含第二級毒品甲基安非他命及Ｎ，Ｎ—二甲基安非他命
    之紅色藥錠（實際總毛重六一二‧二八公克，總淨重五五○‧六三公克，總餘淨
    重五四九‧三六公克，甲基安非他命純度二‧一％，Ｎ，Ｎ—二甲基安非他命純
    度約七‧九％）因係查獲之毒品，不問屬於犯人與否，均應依修正後毒品危害防
    制條例第十八條第一項前段之規定宣告沒收銷燬。(二)扣案之用以綑綁毒品安非他
    命所用之彈性繃帶一條及白色布袋一只，為共犯「阿財」所有，且係供被告共同
    運輸毒品而犯本罪所用之物，依同條例第十九條第一項規定予以宣告沒收。
六、至於共犯丙○○部分，宜由檢察官另行偵查處理。
據上論斷，應依刑事訴訟法第三百六十九條第一項前段、第三百六十四條、第二百九
十九條第一項前段，修正後毒品危害防制條例第四條第二項、第十八條第一項前段、
第十九條第一項，懲治走私條例第二條第一項、第十一條，刑法第二條第一項前段、
第十一條、第二十八條、第五十五條、第三十七條第二項，判決如主文。
本案經檢察官施慶堂到庭執行職務。
中　　　華　　　民　　　國　　九十三　　年　　  十二　　月　　  十六    日
                              臺灣高等法院刑事第二庭
                                  審判長法  官  蔡  長  溪
                                        法  官  楊  貴  志
                                        法  官  林  俊  益
右正本證明與原本無異。
如不服本判決，應於收受送達後十日內向本院提出上訴書狀，其未敘述上訴之理由者
並得於提起上訴後十日內向本院補提理由書。
                                        書記官  陳  明  琴
中　　　華　　　民　　　國　　九十三　　年　　  十二  　月　　  十七  　日
附錄：本案論罪科刑法條全文
毒品危害防制條例第四條第二項
製造、運輸、販賣第一級毒品者，處死刑或無期徒刑；處無期徒刑者，得併科新臺幣
一千萬元以下罰金。
製造、運輸、販賣第二級毒品者，處無期徒刑或七年以上有期徒刑，得併科新臺幣七
百萬元以下罰金。
製造、運輸、販賣第三級毒品者，處五年以上有期徒刑，得併科新臺幣五百萬元以下
罰金。
製造、運輸、販賣第四級毒品者，處三年以上十年以下有期徒刑，得併科新臺幣三百
萬元以下罰金。
製造、運輸、販賣專供製造或施用毒品之器具者，處一年以上七年以下有期徒刑，得
併科新臺幣一百萬元以下罰金。
前五項之未遂犯罰之。
毒品危害防制條例第十八條第一項前段
查獲之第一、二級毒品及專供製造或施用第一、二級毒品之器具，不問屬於犯人與否
，均沒收銷燬之；查獲之第三、四級毒品及製造或施用毒品之器具，無正當理由而擅
自持有者，均沒入銷燬之。但合於醫藥、研究或訓練之用者，得不予銷燬。
前項合於醫藥、研究或訓練用毒品或器具之管理辦法，由法務部會同行政院衛生署定
之。
毒品危害防制條例第十九條第一項
犯第四條至第九條、第十二條、第十三條或第十四條第一項、第二項之罪者，其供犯
罪所用或因犯罪所得之財物，均沒收之，如全部或一部不能沒收時，追徵其價額或以
其財產抵償之。
為保全前項價額之追徵或以財產抵償，得於必要範圍內扣押其財產。
犯第四條之罪所使用之水、陸、空交通工具沒收之。
懲治走私條例第二條第一項
私運管制物品進口、出口逾公告數額者，處七年以下有期徒刑，得併科新臺幣三百萬
元以下罰金。
以犯前項之罪為常業者，處三年以上十年以下有期徒刑，得併科新臺幣五百萬元以下
罰金。
第一項之未遂犯罰之。
第一項所稱管制物品及其數額，由行政院公告之。
懲治走私條例第十一條
走私行為之處罰，海關緝私條例及本條例無規定者，適用刑法或其他有關法律。
